臺灣臺北地方法院民事判決　　　　　　　93年度訴字第4056號
原　　　告　賴世凱
訴訟代理人　丁○○
被　　　告　甲○○
訴訟代理人　劉厲生律師
上列當事人間請求返還汽車事件，本院於中華民國94年1月13日
言詞辯論終結，判決如下：
    主      文
原告之訴及假執行之聲請均駁回。
訴訟費用由原告負擔。
    事實及理由
一按訴狀送達後，原告不得將原訴變更或追加他訴。但請求之基
  礎事實同一或不甚妨礙被告之防禦及訴訟之終結者，不在此限
  ，民事訴訟法第255 條第1 項第2 款、第7 款分別定有明文。
  查原告原起訴主張被告無權占有其所有車號DX-1008廠牌BENZ
  、E280型、車身號碼WDB0000000B043912之自用小客車（下稱
  系爭車輛），爰依民法第767條規定請求被告返還之。嗣追加
  主張被告無權占有系爭車輛，係無法律上之原因受有利益，致
  原告受有損害，且係不法侵害原告之權利，乃追加依民法第17
  9條、184條規定請求被告給付新台幣（下同）150,000元，被
  告雖不同意原告為訴之追加，惟原告請求之基礎事實應屬同一
  ，亦不甚妨礙被告之防禦及訴訟之終結，揆諸首開法條規定，
  應予准許，合先敘明。
二原告起訴主張：伊於民國93年5月21日將系爭車輛委由訴外人
  昌宏汽車有限公司（下稱昌宏公司）代為出售，並簽訂汽車買
  賣合約書，約定代為出售之價格為1,450,000元，依約昌宏公
  司須於訂約後3天內付清餘款，若無法履行昌宏公司即應將系
  爭車輛返還伊，且系爭車輛曾向國泰世華商業銀行股份有限公
  司（下稱國泰世華銀行）設定動產抵押，並依動產擔保交易法
  登記在案，伊須清償貸款並註銷登記始可能將系爭車輛之所有
  權移轉予昌宏公司，故伊仍保有系爭車輛之所有權。詎被告與
  訴外人丙○○即昌宏公司總經理有債務糾紛，為保障其債權竟
  將系爭車輛取走作為擔保，被告無權占有系爭車輛，爰依民法
  第767條規定請求被告返還之。又被告無權占有系爭車輛，係
  無法律上之原因受有利益，致原告受有損害，且係不法侵害原
  告之權利，伊亦得依民法第179條、184條規定請求被告賠償15
  0,000元等情。並聲明：(一)被告應將系爭車輛返還原告。(二)被
  告應給付原告150,000元及自追加起訴狀繕本送達翌日起至清
  償日止，按週年利率5%計算之利息。(三)願供擔保請准宣告假執
  行。
三被告則以：伊於93年4月19日以配偶城振銘名義向昌宏公司訂
  購訂購朋馳（MERCEDES-BENZ）S350型轎車乙輛，並於同年4月
  23日交車，數日後昌宏公司以驗車為由將該車取回即未歸還，
  經伊一再催付昌宏公司始於同年5月6日承諾於同年5月7日前完
  成交車過戶手續，否則除返還已付款項外，並加付違約金500,
  000元，詎屆期昌宏公司並未依約交車，迄同年5月22日，昌宏
  公司乃將系爭車輛作價1,450,000元交付伊，因昌宏公司財務
  發生異常，伊已不可能要求交付指定型號車輛及全額退款，乃
  予接受。依原告與昌宏公司所簽汽車買賣合約書，原告係以1,
  450,000元將系爭車輛出售予昌宏公司，原告對系爭車輛已無
  任何權利，昌宏公司嗣將系爭車輛出售予伊並交付，伊即非無
  權占有等語，資為抗辯。並聲明：(一)原告之訴及假執行之聲請
  均駁回。(二)如受不利判決，願供擔保請准宣告免為假執行。
四查系爭車輛原為原告所有，原告曾於93年5月21日與昌宏公司
  簽訂汽車買賣合約書，嗣被告於同年5月22日將系爭車輛取走
  ，系爭車輛目前在被告占有中等事實，為兩造所不爭執，並經
  原告提出汽車行照（見台灣士林地方法院93年度訴字第694號
  卷，下稱士林地院卷第11頁）、汽車買賣合約書（見本院卷第
  25頁）為證，足信為真實。
五原告主張系爭車輛係伊委由昌宏公司寄賣三天，並未移轉所有
  權，被告因與昌宏公司總經理丙○○有債務糾紛將系爭車輛取
  走作為擔保，為無權占有，依民法第767條規定應將系爭車輛
  返還予伊，並應依不當得利及侵權行為之法律關係賠償原告，
  被告則以前揭情詞置辯。經查：
  (一)依原告與昌宏公司所訂汽車買賣合約書第1條約定：「甲方
    （即原告）所有2000年份賓士廠牌E280車壹輛牌照DX-1008
    號．．．自願讓售予乙方（即昌宏公司），經雙方同意，議
    定價格為1,450,000元正。」、第2條約定：「乙方於合約簽
    定之時，交付定金50,000元正，餘款1,400,000元正應於93
    年5月24日以前，以現金一次付清予甲方，不得藉故拖欠。
    」、第4條約定：「乙方於93年5月21日18時30分接管該車後
    ，其行駛、民刑事責任或遺失概由乙方負責，與甲方無干。
    」、第7條約定：「．．．雙方議定甲方應於93年5月21日18
    時以前帶齊證件連同本車交付乙方，若逾期乙方可要求賠償
    或以違約論，甲方不得異議。」足見原告與昌宏公司就系爭
    車輛所訂立者為買賣契約，原告於93年5月21日依買賣契約
    將系爭車輛交付予昌宏公司後，系爭車輛之利益及危險均由
    昌宏公司承受負擔。原告主張伊與昌宏公司簽訂買賣契約之
    真意僅係寄賣三天云云，核與上開買賣合約書約定之內容不
    符，原告雖聲請訊問證人乙○○（代理昌宏公司與原告簽約
    之昌宏公司會計），惟證人乙○○就當初簽約之真意係寄賣
    3天或直接賣予昌宏公司證稱不記得（見本院卷第52頁），
    則原告就其主張並未舉證以實其說，尚難採信。至原告與昌
    宏公司所訂買賣合約書第6條固約定：「．．．若乙方違約
    不買或無法於約定期限內付清餘款時，甲方得以沒收乙方所
    付之價款，並有權收回該車。」僅係就昌宏公司違約時應如
    何處理為規範，不能憑以認定該買賣契約僅係寄賣3天及原
    告仍保有系爭車輛所有權之事實。再者，原告主張系爭車輛
    曾向國泰世華銀行設定動產抵押並登記在案即便屬實，原告
    倘若將系爭車輛出賣予他人，亦係抵押權人得依動產擔保交
    易法及動產抵押權設定契約行使權利之問題，亦難以原告未
    向國泰世華銀行清償貸款並註銷登記，遽認其與昌宏公司簽
    訂買賣合約書之真意即為寄賣。
  (二)再者，被告辯稱伊於93年4月19日以配偶城振銘名義向昌宏
    公司訂購另部車輛，並於同年4月23日交車，惟昌宏公司又
    將該車取回即未歸還，嗣於同年5月6日承諾於同年5月7日前
    完成交車過戶手續，詎屆期昌宏公司並未履行，迄同年5月2
    2日昌宏公司乃將系爭車輛作價1,450,000元交付被告等情，
    經提出訂購合約書、協議書、汽車訂購合約書為證（見士林
    法院卷第29至31頁），堪信為真。原告雖陳稱被告與昌宏公
    司係特定物之買賣，其等就系爭車輛並無買賣合意存在云云
    。惟依民法第943條、第944條規定，占有人於占有物上行使
    之權利，推定其適法有此權利，又占有人推定其為以所有之
    意思，善意、和平及公然占有者。如前所述本件原告係將系
    爭車輛出賣予昌宏公司，縱認其僅交由昌宏公司寄賣三天，
    被告於原告與昌宏公司簽約翌日即自昌宏公司取得系爭車輛
    ，應認昌宏公司係有權處分系爭車輛，此觀諸原告與昌宏公
    司間買賣合約第6條約定：「．．．若甲方違約不賣時應按
    已收之款項加倍償還乙方，若該車已由乙方再轉賣，則須經
    新車主同意。」益明，是本件被告辯稱其有權占有系爭車輛
    ，應為可採。
  (三)復查被告並非無權占有系爭車輛已如前述，則被告自非無法
    律上之原因受有利益，致原告受有損害，亦無不法侵害原告
    權利可言，原告另依不當得利及侵權行為之法律關係請求被
    告負賠償之責，亦非有據。
六綜上所述，原告主張被告無權占有系爭車輛為不足採，被告抗
  辯尚屬可信。從而，原告本於民法第767條規定請求被告返還
  系爭車輛，並依民法第179條、184條規定請求被告給付150,00
  0元，均有未合，不應准許。
七又本件事證已臻明確，兩造其餘攻擊防禦方法及未經援用之證
  據，經本院斟酌後，認為均不足以影響本判決之結果，爰不一
  一論述，併此敘明。
八假執行之宣告：原告之訴既經駁回，其假執行之聲請即失所依
  據，應併予駁回。
據上論結，原告之訴為無理由，依民事訴訟法第78條，判決如主
文。
中　　華　　民　　國　　94　　年　　1　　月　　28　　日
                  民事第四庭法  官  劉又菁
以上為正本係照原本作成
如對本判決上訴，須於判決送達後廿日內向本院提出上訴狀
中　　華　　民　　國　　94　　年　　1 　 月  　28　　日
                            書記官  楊勝欽
